臺灣高等法院臺中分院刑事裁定
110年度聲字第1748號
聲明異議人  
即 受 刑人  洪一富



上列聲明異議人即受刑人因偽造文書等案件，對於臺灣臺中地方
檢察署檢察官之執行指揮（110年度執更字第730號），聲明異議
，本院裁定如下：
    主  文
聲明異議駁回。
    理  由
一、聲明異議人即受刑人洪一富（下稱異議人）聲明異議意旨略
    以：對於本院109年度聲字第2928號刑事裁定（即執行案號
    為臺灣臺中地方檢察署110年度執更字第730號）之檢察官指
    揮不當，依法提出聲明異議，復如說明：
  ㈠異議人經鈞院109年度上訴字第1248號及臺灣臺中地方法院
　　104年度訴字第245號、鈞院109年度上訴字第192、207號、
    最高法院109年度台上字第4467號之訴訟程序，判處偽造文
    書罪有期徒刑5月共8次（異議人聲明異議意旨漏載本院104
    年度上訴字第1248號共同犯偽造私文書罪1次，應予補充）
    ，並於判決主文皆有明示可易科罰金處置。
  ㈡異議人於收受臺灣臺中地方檢察署鑑股所發之第一份指揮書
    ，亦有明示所犯之罪皆可以易科罰金折扣刑期，異議人於民
    國110年3月29日經臺灣臺中地方檢察署傳喚到案繳納易科罰
    金，異議人依時間向臺灣臺中地方檢察署報到並預備繳納現
    金，該股檢察官卻當場以「不執行有期徒刑，難收矯正之效
    」為理由，令異議人入獄執行有期徒刑2年2月。
  ㈢異議人未有簽署任何數罪併罰及定其應執行，臺灣臺中地方
    檢察署檢察官竟無視律法規定，擅將異議人所犯之數罪定其
    應執行刑，實有損司法之公信力。
  ㈣再者，異議人所犯鈞院109年度上訴字第192、207號刑事案件
    之同案被告○○○等人所犯為竊盜、贓物及偽造文書等罪行，
    犯罪所得亦較異議人豐厚，而異議人所犯僅為單純偽造文書
    罪，二者竟為相同應執行刑，於原判決量刑部分已有失衡；
    異議人目前已逾60歲，身體多有慢性疾病在身，且本件並無
    累犯，犯罪所得甚微，難以相信應以入監服刑始能收矯正之
    效，爰以聲請另為裁定為准予易科罰金，為此提出異議等語
    。
二、按受刑人或其法定代理人或其配偶，以檢察官執行之指揮為
    不當者，得向諭知該裁判之法院聲明異議，刑事訴訟法第
　　484條定有明文。次按執行裁判由為裁判法院對應之檢察署
    檢察官指揮之；犯最重本刑為5年以下有期徒刑以下之刑之
    罪，而受6月以下有期徒刑或拘役之宣告者，得以新臺幣（
    下同）1千元、2千元或3千元折算1日，易科罰金；但易科罰
    金，難收矯正之效或難以維持法秩序者，不在此限，刑事訴
    訟法第457條第1項前段、刑法第41條第1項分別定有明文。
    故有期徒刑或拘役得易科罰金之案件，法院所諭知者，僅係
    易科罰金時之折算標準而已，至於是否准予易科罰金，仍賦
    予執行檢察官視個案具體情形，依前開法律規定而為裁量，
    亦即執行檢察官得考量受刑人之一切主、客觀條件，審酌其
    如不接受有期徒刑或拘役之執行，是否難達科刑之目的、收
    矯正之成效或維持法秩序等，以作為其裁量是否准予易科罰
    金之憑據，非謂受刑人受6個月以下有期徒刑或拘役之宣告
    時，執行檢察官即必然應准予易科罰金。且上開法條所稱「
    難收矯正之效」及「難以維持法秩序」，均屬不確定法律概
    念，此乃立法者賦予執行者能依具體個案，考量犯罪所造成
    法秩序等公益之危害大小、施以自由刑，避免受刑人再犯之
    效果高低等因素，據以審酌得否准予易科罰金，亦即執行者
    所為關於自由刑一般預防（維持法秩序）與特別預防（有效
    矯治受刑人使其回歸社會）目的之衡平裁量，且法律賦予執
    行檢察官此項裁量權，僅在發生違法裁量或有裁量瑕疵時，
    法院始有介入審查之必要，如執行檢察官於執行處分時，已
    具體說明不准易科罰金之理由，且未有逾越法律授權、專斷
    等濫用權力之情事，自不得遽謂執行檢察官之執行指揮為不
    當（最高法院100年度台抗字第646號、101年度台抗字第363
    號裁定意旨參照）。
三、經查：　　
　㈠本件異議人前⑴因共同犯偽造私文書罪案件，經本院104年度
    上訴字第1248號刑事判決判處有期徒刑5月，如易科罰金，
    以1千元折算1日確定在案；又⑵因共同犯行使變造準私文書
    案件，共7罪，經本院109年度上訴字第192、207號刑事判決
    分別判處有期徒刑5月，如易科罰金，以1千元折算1日，定
    應執行有期徒刑2年，如易科罰金，以新臺幣1千元折算1日
    ，異議人不服該判決提起上訴，經最高法院109年度台上字
    第4467號判決上訴駁回確定在案。嗣臺灣高等檢察署臺中檢
    察分署檢察官因認異議人上開所犯⑴及⑵之各罪，均為得易科
    罰金之罪，且無刑法第50條第1項但書規定之情形，依職權
    向本院聲請定其應執行之刑，本院審核後認聲請為正當，以
    109年度聲字第2928號裁定合併定應執行為有期徒刑2年2月
    ，如易科罰金，以新臺幣1千元折算1日；再由臺灣高等檢察
    署臺中檢察分署移送臺灣臺中地方檢察署檢察官以
　　110年度執更字第730號執行案件執行等情，有本院調取臺灣
    臺中地方檢察署109年度執字第16671號、110年度執更字第
　　730號執行卷內所附上開刑事判決、刑事裁定、臺灣高等檢
    察署臺中檢察分署110年2月19日中分檢榮勤109執聲1349字
    第1100000104函及本院卷內之臺灣高等法院被告前案紀錄表
    在卷可稽。聲明異議意旨所稱檢察官無視律法規定，擅將異
    議人所犯之數罪定其應執行刑乙節，容有誤會，合先敘明。
  ㈡本件異議人固主張其所犯之罪之判決主文、指揮書皆有明示
    可易科罰金處置云云。惟揆諸前揭說明，本院109年度聲字
    第2928號刑事裁定所定應執行刑有期徒刑2年2月，併諭知易
    科罰金之折算標準，僅係在供執行檢察官裁量受刑人之刑期
    得以易科罰金時，應以該裁定所諭知之折算標準為之，非謂
    執行檢察官必以易科罰金方式執行受刑人之刑期不可，即是
    否以易科罰金方式執行受刑人之刑期乙事，仍屬執行檢察官
    之執行指揮權限，非謂一經法院判處或諭知得易科罰金之刑
    度，或僅因受刑人個人家庭、生活處遇值得同情，執行檢察
    官即必須准予易科罰金。又臺灣臺中地方檢察署檢察官受理
    本案執行案件，以110年度執更字第730號執行案件之執行命
    令傳票，通知異議人應於110年3月29日到案執行，且具體審
    酌異議人之前科紀錄、屢次犯罪情節、刑法保護法益等因素
    綜合考量，進而否准其易科罰金之聲請。異議人對此執行命
    令聲明異議，本院調閱該執行卷宗，依據該執行卷宗所附檢
    察官否准易科罰金之審查理由記載為：「前於民國103年3月
    中旬，在該案同案被告○○○所經營汽車修配廠內變造權利車
    之車身號碼、引擎號碼而犯偽造私文書罪，猶不知自我警惕
    ，潔身自愛，竟基於私慾，於同年農曆年前後，3月20日許
    、5月1、15日許、5月23、28日、6月11日許，再次與他人共
    犯變造贓車、事故車之車身，引擎號碼侔利而再犯偽造私文
    書罪，前後共7次，惡性非輕，若不發監執行，難收矯正之
    效，且易令其心存僥倖及啟他人群起效尤歪風，故基於維護
    法秩序及收矯正其犯罪惡習之考量，縱其有家庭因素，固值
    同情，惟其聲請易科罰金，不予准許，應發監執行，對此執
    行命令如有不服，得聲明異議」，有本院調取臺灣臺中地方
    檢察署110年度執更字第730號執行卷內所附臺灣臺中地方檢
    察署刑事執行案件進行單、點名單、執行筆錄、受刑人聲請
    易科罰金陳述意見書、執行指揮書在卷可憑（見臺灣臺中地
    方檢察署110年度執更字第730號執行卷第11、13至19、23頁
    ），並經本院核閱無訛。是以，檢察官以上開記載理由，認
    為異議人如准予易科罰金，則難收矯正之效，因而否准其易
    科罰金，核其裁量權之行使，與平等原則、比例原則無違，
    所審酌事項亦均與刑罰執行目的具有內在、直接之關聯性，
    並未以不相關之因素作為裁量基礎，實屬執行檢察官本其法
    律所賦與之指揮刑罰執行職權，對於具體個案所為之適法裁
    量，難謂有何違法裁量或有裁量瑕疵可言。
　㈢刑法第41條第1項於94年2月2日修法公布後已刪除「受刑人因
    身體、教育、職業、家庭之關係或其他正當事由，執行顯有
    困難」要件，從而執行檢察官考量是否准予受刑人易科罰金
    時，僅須審酌是否具有「確因不執行所宣告之刑，難收矯正
    之效或難以維持法秩序」事由為裁量，而毋庸審酌受刑人是
    否因身體、教育、職業或家庭等事由致執行顯有困難，則倘
    檢察官未濫用權限，自不得任意指摘為違法。從而，異議人
    以其年齡逾60歲，身體多有慢性疾病在身等身體因素為由，
    請求准予易科罰金，縱係屬實，然此並非執行檢察官依刑法
    第41條規定決定是否准予受刑人易科罰金時，所應具體審酌
    之事由，亦無礙於「難收矯正之效」及「難以維持法秩序」
    之認定。是本件檢察官之指揮執行並無裁量違法或瑕疵，自
    不得執異議人前開身體因素遽認檢察官之指揮執行有違法不
    當之處。
  ㈣再按刑事訴訟法第484條所規定聲明異議，係指檢察官根據確
    定判決時，關於刑之執行或執行方法，其執行之指揮有違法
    或不當情形，始得為之。易言之，凡對於確定判決認定事實
    之錯誤，法律設有再審救濟制度，對於確定判決適用法律之
    錯誤，法律設有非常上訴救濟制度，兩者均與刑之執行或執
    行方法有指揮違法或不當情形迥異，非屬聲明異議範圍，尚
    不得循刑事訴訟法第484條聲明異議（最高法院97年度台抗
    字第356號裁定意旨參照）。然異議人聲明異議意旨提出同
    案被告○○○等人於本院109年度上訴字第192、207號判決定應
    執行刑結果，認該判決量刑部分已有失衡云云，無非質疑本
    院上開確定判決之認事用法有所違誤，導致量刑過重而違反
    比例原則，顯與上述刑之執行或執行方法有指揮違法或不當
    情形迥異，非屬法定得以聲明異議之範圍。是本院前揭判決
    既經確定，即生形式上及實質上之確定力，則該判決是否違
    法或不當，即非檢察官執行指揮可得置喙，異議人此部分之
    主張，亦屬無據。
四、綜上所述，本件執行檢察官基於法律所賦予指揮刑罰執行之
    職權，具體審酌本案之犯罪情節、造成法秩序之危害大小等
    因素，妥為判斷後，認異議人不適於易科罰金，有入監執行
    之必要，尚屬有據，合於刑法第41條第1項但書之立法意旨
    ，亦無逾越法律授權或濫用權力之情事，難認檢察官之執行
    指揮有何不當之處。故本件聲明異議，為無理由，應予駁回
    。
據上論斷，依刑事訴訟法第486條，裁定如主文。　
中　　華　　民　　國　　110 　年　　9 　　月　　 2  　日
           刑事第十一庭    審判長法　官   張  意  聰
                                 法　官   田  德  煙
                                 法　官   周  瑞  芬
以上正本證明與原本無異。
如不服本裁定，應於收受送達後5日內向本院提出抗告書狀（須
附繕本）。因疫情而遲誤不變期間，得向法院聲請回復原狀。

                                 書記官   涂  村  宇
　　　　　　　　　　　　　　　　 
中　　華　　民　　國　　110 　年　　9 　　月　　2 　　日